臺灣高等法院刑事判決　　　　　　　　96年度上訴字第1703號
上　訴　人
即　被　告　甲○○
　　　　　　戊○○
共　　 同
選任辯護人　林文淵律師
上列上訴人因偽造文書等案件，不服臺灣臺北地方法院94年度訴
字第916號，中華民國96年1月25日第一審判決（起訴案號：臺灣
臺北地方法院檢察署93年度偵字第450號），提起上訴，本院判
決如下：
    主  文
原判決關於戊○○、甲○○部分均撤銷。
戊○○共同連續行使偽造私文書，足以生損害於他人，處有期徒
刑玖月。如附表五十四所示偽造之印章、印文及如附表五十五所
示之物均沒收之。
甲○○共同連續行使偽造私文書，足以生損害於他人，處有期徒
刑伍月，如易科罰金以銀元參佰元即新臺幣玖佰元折算壹日。如
附表五十四所示偽造之印章、印文及如附表五十五所示之物均沒
收之。
    事  實
一、許培民（現由原審通緝中）係臺北市○○區○○街三二號鼎
    銊有限公司（下稱鼎銊公司）之負責人，於民國九十二年間
    ，得知綽號「張先生」之真實姓名、年籍不詳成年男子（下
    稱「張先生」）能為他人偽造薪資扣繳憑單及在職證明等文
    件，擬提供該等偽造信用證明文件予未符申辦資格者向銀行
    申辦現金卡貸款或申請信用卡，藉以從中抽取佣金，遂僱用
    知情之林志勇、戊○○、甲○○、洪俊生為鼎銊公司員工，
    由許培民、林志勇負責對外招攬客戶，並與戊○○、甲○○
    分別處理協助、指導客戶填寫資料、陪同客戶前往銀行辦理
    對保手續暨領取現金卡、結算並收取代辦費用等事務，洪俊
    生則於鼎銊公司內為許培民、林志勇、戊○○、甲○○等人
    及申辦信用卡及現金卡客戶從事購物、煮飯、打掃等雜務，
    以此分工模式維持鼎銊公司之營運，嗣如附表一之二、六之
    二、七之三、八之二、之三、之四、九、十、十一之三、十
    二、十四、十五之一、十六之二、十八之三、十九、二十之
    一、二十一之二、之四、二十三之一、之三、之四、二十四
    之一、之二、二十六、二十九、三十、三十一之二、三十二
    之一、三十三之一、三十四、三十五之二、三十六、三十七
    、三十八之一、三十九、四十、四十二之二、四十三、四十
    五至四十八、五十一之一、五十二之三、之四所示王國雄等
    人（王國雄、張培祥、鄭麗明、李耀宗、周獻忠、張木成、
    林秋鄰、林碧雲、林哲誠、詹鴻霖、洪啟彬、邱慶忠、顏正
    發、劉瑞興、藍瑞良、熊鳳琴、馬炳樂、周有政、林銘樟、
    李志成、王崇權、陳秀貞等人另由原法院以九十六年度簡字
    第一五六號、第二七九號簡易判決處刑，林吉富、許欽龍二
    人已死亡，另由原法院以九十四年度訴字第九一六號諭知不
    受理，陳昌榮、毛精華、賴世偉、鄭錦和、鄭逢智、蘇耀南
    、留連芳、黃保文、林玉仙、林碧蕙、鄧華淼、馮文強、王
    隆海、林永強現由原法院通緝中）及如（以下部分未至銀行
    申請現金卡或信用卡）附表五、十一之二、十七之二、二十
    二、二十五、二十八、四十一、四十四所示王德生等人（王
    德生、李耀宗、王勝發、姚啟明、黃俊明、陳自鴻、黃福村
    等人另由原審以九十六年度簡字第一五六號、第二七九號簡
    易判決處刑，李進興現由原審通緝中）皆需錢孔急，卻因信
    用欠佳或欠缺信用證明文件而告貸無門，經許培民、林志勇
    之招攬，或經他人輾轉介紹，前往鼎銊公司申辦現金卡或信
    用卡，許培民、林志勇、戊○○、甲○○等人明知王國雄等
    人實際並未任職如上揭附表所示公司，為使王國雄等人能順
    利向銀行申辦現金卡及信用卡，竟與王國雄等人及「張先生
    」共同基於行使偽造私文書、偽造私文書、行使偽造特種文
    書、意圖為自己不法所有詐欺取財之概括犯意及行使業務上
    登載不實文書罪之犯意聯絡，洪俊生則基於幫助之犯意，處
    理雜物。由「張先生」委請不知情之刻印店印匠，偽刻「國
    勳國際有限公司」暨負責人「葉月榮」印章各一枚、「易數
    科技有限公司」暨負責人「乙○○」印章各一枚、「吉昌電
    器有限公司」暨負責人「丙○○」印章各一枚、「逸峰有限
    公司」暨負責人「丁○○」印章各一枚、「仲銊貿易有限公
    司」暨負責人「王國雄」印章各一枚，蓋印於如附表二十一
    編號二所示「國勳國際有限公司在職證明」、如附表三十一
    編號二所示「易數科技有限公司員工在職證明書」、如附表
    四十編號一所示「吉昌電器有限公司員工在職證明書」、如
    附表四十三編號一所示「逸峰有限公司在職證明書」及如附
    表五十二編號四所示「仲銊貿易有限公司員工在職證明書」
    ，偽造上揭在職證明書，以示林碧雲、林玉仙、王隆海、林
    銘樟、許欽龍任職於各該公司，「張先生」又偽造如上揭附
    表所示薪資扣繳憑單，以示王國雄等人任職於各該公司並領
    有薪資，再將上揭偽造在職證明書及偽造薪資扣繳憑單送至
    鼎銊公司交予許培民等人，許培民復明知李耀宗未曾受僱於
    鼎銊公司擔任業技師，竟將「李耀宗於九十年八月十五日至
    九十二年七月三十一日期間受僱於鼎銊公司擔任業技師」之
    不實內容登載於其業務上作成之鼎銊有限公司員工在職證明
    書，王國雄等人明知上揭員工在職證明書、薪資扣繳憑單係
    冒名偽造或登載內容不實，仍於如前揭附表所示時間，將前
    開偽造在職證明書、薪資扣繳憑單或登載不實在職證明書檢
    附於現金卡或信用卡申請書內，委由許培民等人轉交如前揭
    附表所示銀行，用以申辦現金卡貸款或申請信用卡，均足以
    生損害於國勳國際有限公司暨負責人葉月榮、易數科技有限
    公司暨負責人乙○○、吉昌電器有限公司公司暨負責人丙○○、逸峰有限公司峰公司暨負責人丁○○、仲銊貿易有限公
    司暨負責人王國雄及如前揭附表所示銀行對於客戶信用評估
    之正確性，並使各該承辦人員陷於錯誤，誤以為王國雄等人
    符合申辦資格，核發如前揭附表所示現金卡或信用卡，王國
    雄等人再以所詐得之現金卡由自動提款機貸得各該現金卡額
    度之款項後，隨即交付以現金卡額度一成至三成計算之報酬
    予許培民、林志勇、戊○○、甲○○等人（詳細申辦時間、
    申辦銀行、偽稱任職公司、偽造證明文件、有無核卡、貸款
    均見前所示附表），嗣於九十二年八月十五日十六時許，為
    警於鼎銊公司內當場查獲，並扣得如附表五十五所示之物。
二、案經臺北市政府警察局報請臺灣臺北地方法院檢察署檢察官
    偵查起訴。
    理  由
一、訊據上訴人即被告戊○○、甲○○均坦承犯行，並願意認罪
    等語。核與下述之事證相符。
(一)、原為同案共同被告，經轉換為證人身分證陳可稽。
１、證人詹鴻霖於原審審理中結證稱：被告戊○○陪同伊前往華
    僑銀行、日盛銀行申辦現金卡，伊於領卡貸得款項後，將二
    成報酬六千元交付予被告戊○○等情明確（見原審卷 (六)
    第一四五九頁），證人周有政於原審審理中結證稱係被告戊○○陪同伊前往銀行辦理對保手續，伊於事後交付二成報酬
    八千元予被告戊○○等情屬實（見原審卷 (六)第一四六○
    、一四六一頁），證人熊鳳琴亦於原審審理中結證稱伊申辦
    現金卡所檢附偽造薪資扣繳憑單係被告戊○○所交付，被告
    戊○○曾陪同伊前往銀行領卡，並向伊收取三成報酬二萬一
    千元等情無訛（見原審卷 (六)第一四六二頁），證人邱慶
    忠另於原審結證稱伊前往鼎銊公司詢問代辦現金卡事宜，被
    告戊○○指導伊填寫申請書，並向伊表示如核卡成功，需支
    付以現金卡額度二成計算之費用等情明確（見原審卷 (六)
    第一四六三頁），堪認被告戊○○除受理客戶申辦現金卡、
    指導填寫申請書外，曾多次陪同客戶前往銀行辦理對保手續
    暨領取現金卡，並負責向客戶收取按現金卡額度一至三成計
    之報酬。
２、證人邱慶忠於原審審理中結證稱伊前往鼎銊公司詢問申辦現
    金卡時，除被告戊○○外，被告甲○○亦曾向伊解說申辦現
    金卡相關手續、流程、費用等情屬實（見原審卷 (六) 第一
    四六三頁），證人藍瑞良於原審審理中結證稱被告甲○○於
    鼎銊公司負責協助客戶填寫現金卡申請書等情明確（見原審
    卷 (七) 第一五三四頁），證人周獻忠復於原審審理中結證
    稱係伊透過鼎銊公司向華僑銀行申辦生活理財卡，申請書係
    甲○○交付予伊填寫，銀行核卡後，甲○○扣除約定二成報
    酬六千元，將額度三萬元之生活理財卡及所餘貸得款項二萬
    四千元交付予伊等情無誤（見原審卷 (七)第一五三四頁反
    面），足認甲○○受理客戶申辦現金卡、指導填寫申請書外
    ，亦負責交付現金卡、貸得款項並向客戶收取申辦現金卡報
    酬。
３、證人周有政於原審結證稱伊急需金錢，然因無業不符現金卡
    申辦資格，經朋友介紹前往鼎銊公司委託代辦現金卡，係由
    林志勇接洽辦理等語明確（見原審卷 (六)第一四六一頁）
    ，證人李耀宗於原審審理中結證稱伊經朋友介紹前往鼎銊公
    司找林志勇代辦現金卡，林志勇指導伊填寫申請書，現金卡
    申辦下來後，林志勇除通知伊前往銀行領取外，並曾親自搭
    載伊前往銀行領卡，伊於領卡貸得款項後，將二成報酬新臺
    幣（下同）一萬元交付予林志勇等情屬實（見原審卷 (七)
    第一五三二、一五三三頁），證人藍瑞良於本審理中復結證
    稱伊將身分證交予林志勇代辦現金卡，伊於領卡貸得款項後
    ，將三成報酬九千元交付予林志勇等情無訛（見原審卷 (七
    )第一五三三、一五三四頁），堪認林志勇除招攬客戶申辦
    信用卡、現金卡，並曾指導客戶填寫申請書，陪同客戶前往
    銀行辦理對保手續暨領取現金卡，並向客戶收取按現金卡額
    度一至三成計算之報酬等情。
４、並有附表五十四所示現金卡申請書、薪資扣繳憑單、在職證
    明書等資料附卷足憑，復有華僑銀行九十三年十月十五日（
    九三）僑銀總法務字第三四三七號函附生活理財卡申請情形
    表、生活理財卡申請書、薪資扣繳憑單、在職證明書（見偵
    三卷第四七五至五八二頁）、聯邦商業銀行信用卡中心九十
    三年十月十四日（九三）聯信卡字第○三一九號函附現金卡
    申辦情形表、申請書暨相關資料（見偵三卷第五八四至六一
    三頁）、寶華商業銀行九十三年十月一日（九三）寶華消乙
    字第三九八八號函附現金卡申請書暨客戶授信、保證、基金
    及信用卡查詢單（見偵三卷第六一五至六一九頁）、大眾銀
    行九十三年九月二十九日（九三）眾金發字第一五八九號函
    附現金卡申請情形表暨申請書（見偵三卷第六二○至六三七
    頁）、大眾銀行信用卡部九十三年十月五日卡發字第四○四
    號函附信用卡申請書（見偵三卷第六三八至六四二頁）、中
    華商業銀行九十三年十月二十二日（九三）中銀卡字第○九
    三○一七二號函附申請書、員工在職證明書、薪俸袋（見偵
    三卷第六四五至六五○之一頁）、臺新國際商業銀行九十三
    年九月十七日臺新信卡字第九三○四五九號函附申請書暨薪
    資扣繳憑單（見偵三卷第六六○至六六三頁）、萬泰商業銀
    行九十三年十月十一日泰消訴字第○九三九九九○二三七○
    號函附申請書暨薪資扣繳憑單（見偵三卷第六六五至六七四
    頁）、慶豐商業銀行消費金融處信用卡部九十三年九月二十
    日（九三）消卡險字第二八九號函附現金卡申請情形表、申
    請書暨薪資扣繳憑單（見偵三卷第六八一至六九○頁）、大
    眾商業銀行九十四年五月二十日（九四）臺北發字第一五四
    號函附現金卡開戶資料及帳戶資料（見偵三卷第八六五至八
    六七頁）、華僑銀行個人金融部九十四年六月二十日個金字
    第○三四號函附信金卡申請書暨相關申請資料（見偵三卷第
    八六九至八七七頁）、良京實業股份有限公司九十四年五月
    二十七日刑事陳報狀附現金卡申請書（見偵三卷第八八四至
    八八七頁）、萬泰商業銀行九十四年十月二十八日泰消訴字
    第○九四九九九○二八九號函附現金卡申請書（見原審卷 (
    四)第九三八至九四四頁）、華僑銀行敦南分行九十四年十
    月二十五日（九四）僑銀敦營字第一二九號函（見原審卷第
    九四六頁）、日盛國際商業銀行九十四年十一月三日（九四
    ）日盛銀信卡字第九四五八六號函附現金卡申請情形表暨現
    金卡申請書（見原審卷 (四)第九六五至九六九頁）在卷足
    證。
５、被告戊○○、甲○○、林志勇等人任職於鼎銊公司，受被告
    王國雄等人之託辦理現金卡、信用卡貸款手續，明知被告王
    國雄等人並未任職如前揭附表所示公司，竟指導渠等於申請
    書內等記載任職於上揭公司之不實內容，且由被告許培民提
    出「張先生」所偽造之薪資扣繳憑單、在職證明書或被告許
    培民自行登載不實之在職證明書向銀行申辦現金卡及信用卡
    ，顯見被告戊○○、甲○○與林志勇、「張先生」、許培民
    、王國雄等人有行使偽造私文書、行使偽造特種文書、行使
    業務上登載不實文書、詐欺取財之犯意聯絡及行為分擔，再
    者，被告戊○○、甲○○與林志勇等人承辦上開代辦業務，
    竟向王國雄等人收取按現金卡額度一成至三成不等之高額費
    用，如鼎銊公司僅單純代客戶申辦並轉送相關文件，焉有可
    能向申辦客戶收取如此高額之報酬，益見林志勇於原審所辯
    不知情云云不可採。
６、而洪俊生於原審審理中自承鼎銊公司除代客戶向銀行申辦現
    金卡、信用卡業務外，並無其他營業項目，且以向客戶收取
    代辦費用為該公司唯一營業收入等情明確（見原審卷 ( 六)
    第一四六五、一四六六頁），而近年銀行大力促銷信用卡、
    現金卡業務，辦卡民眾僅需填寫基本資料並檢附相關信用證
    明文件，即可順利申辦，無需支付任何申辦費用，並可獲得
    精美贈品，鼎銊公司如僅單純代客戶申辦信用卡、現金卡並
    轉送文件，焉有可能向申辦客戶收取以額度一成至三成計算
    之高額費用，洪俊生為智慮健全之成年人，終日於鼎銊公司
    內為被告許培民等人打理雜務，對被告戊○○、甲○○及許
    培民等人以偽造或登載不實信用證明文件向銀行申辦現金卡
    、信用卡一節，應有所知悉，仍執意於該處為被告戊○○、
    甲○○及許培民等人從事購物、煮飯、打掃等雜務，並烹煮
    食物予周有政等申辦客戶享用，足見洪俊生主觀上確有幫助
    許培民等人行使偽造私文書、偽造私文書、行使業務上登載
    不實文書、行使偽造特種文書及詐欺取財之故意。
(二)、綜上所述被告戊○○、甲○○二人犯行，事證明確，應依法
    論科。
二、經查：
(一)、被告戊○○、甲○○行為後，刑法業於九十四年一月七日修
    正，二月二日公布，於九十五年七月一日施行，其中刪除刑
    法第五十六條，修正第二條、第二十五條、第二十六條、第
    二十八條、第三十三條、第五十五條規定。按行為後法律有
    變更者，適用行為時之法律，但行為後之法律有利於行為人
    者，適用最有利於行為人之法律，現行刑法第二條第一項定
    有明文。此條規定乃與刑法第一條罪刑法定主義契合，而貫
    徹法律禁止溯及既往原則，係規範行為後法律變更所生新舊
    法律比較適用之準據法，是刑法第二條本身雖經修正，但其
    既屬適用法律之準據法，本身尚無比較新舊法之問題，應一
    律適用裁判時之現行刑法第二條規定以決定適用之刑罰法律
    ，先予說明。又以本次刑法修正之比較新舊法，應就罪刑有
    關之共犯、未遂犯、想像競合犯、牽連犯、連續犯、結合犯
    ，以及累犯加重、自首減輕暨其他法定加減原因（如身分加
    減）與加減例等一切情形，綜其全部罪刑之結果而為比較，
    有最高法院九十五年五月二十三日九十五年度第八次刑庭會
    議決議意旨可資參照。
１、刑法第二十八條共犯規定，雖將舊法之「實施」修正為「實
    行」，其中「實施」一語，涵蓋陰謀、預備、著手及實行之
    概念在內，其範圍較廣；而「實行」則著重於直接從事構成
    犯罪事實之行為，其範圍較狹；二者之意義及範圍固有不同
    ，但對於本件被告之犯行，刑法第二十八條之修正內容，對
    於被告並無有利或不利之影響，應無適用修正後刑法第二條
    第一項規定比較新舊法適用之問題（最高法院九十五年台上
    字第五五八九號判決意旨參照）。
２、又按被告行為後，刑法第五十五條後段之牽連犯規定，亦經
    九十五年七月一日起施行之新刑法修正刪除。則於新法修正
    施行後，被告二人所為行使為造私文書、偽造私文書、行使
    業務上登載不實文書、詐欺取財、行使偽造特種文書等犯行
    ，亦須分論併罰。比較新、舊法之規定，修正後之新法規定
    較不利於被告，依刑法第二條第一項前段之規定，自應適用
    行為時即修正前刑法第五十五條後段之規定，從較重之一罪
    予以論處。
３、再刑法第五十六條連續犯之規定業經修正刪除，是於新法修
    正施行後，被告之數犯罪行為，即須分論併罰。此刪除雖非
    犯罪構成要件之變更，但顯已影響行為人刑罰之法律效果，
    自屬法律有變更，依新法第二條第一項規定，比較新、舊法
    結果，仍應適用較有利於被告之行為時法律即舊法論以連續
    犯，此亦有最高法院九十五年度第八次刑事庭會議決議參照
    。
４、有關刑法第二百十二條、第二百十五條、第三百三十九條有
    關法定科罰金刑部分依序為或科三百元、或科五百元、或併
    科或併科一千元以下罰金部分，其中最低罰金刑部分，修正
    前刑法第三十三條第五款規定：「罰金：一元（銀元）以上
    。」，而依罰金罰鍰提高標準條例規定，就七十二年二月二
    十六日前修正之刑法部分條文罰金數額提高十倍，其後修正
    者則不提高倍數。而刑法第三十三條第五款自七十二年六月
    二十六日迄九十四年二月二日修正公布（九十五年七月一日
    施行），期間並未修正，再依現行法規所定貨幣單位折算新
    臺幣條例規定，以銀元一元折算新臺幣三元，則修正前最低
    罰金數額即為新台幣三十元。修正後刑法第三十三條第五款
    規定：「罰金：新臺幣一千元以上，以百元計算之。」修正
    後最低罰金刑即為一千元，自應以修正前之規定有被告。
５、再被告甲○○行為時，刑法第四十一條第一項前段則規定：
    「犯最重本刑為五年以下有期徒刑以下之刑之罪，而受六個
    月以下有期徒刑或拘役之宣告，因身體、教育、職業、家庭
    之關係或其他正當事由，執行顯有困難者，得以一元以上三
    元以下折算1日，易科罰金」，又九十五年七月一日修正施
    行前罰金罰鍰提高標準條例第二條前段（現已刪除）規定，
    就其原定數額提高為一百倍折算一日，即以銀元一百元以上
    ，三百元以下折算一日，經折算為新臺幣後，應以新臺幣三
    百元以上，九百元以下折算一日。而九十五年七月一日修正
    施行之刑法第四十一條第一項前段則規定：「犯最重本刑為
    五年以下有期徒刑以下之刑之罪，而受六個月以下有期徒刑
    或拘役之宣告者，得以新臺幣一千元、二千元或三千元折算
    一日，易科罰金」。比較被告二人行為時法、裁判時法九十
    五年七月一日修正後之易科罰金折算標準，自以九十五年七
    月一日修正前刑法第四十一條第一項前段之規定，較有利於
    被告二人。
(二)、按「各類所得扣繳暨免扣繳憑單」係屬文書之一種，如有偽
    造私人企業之扣繳憑單，其行為態樣即屬偽造私文書（最高
    法院七十年度第九次刑事庭會議決議、最高法院八十七年台
    上字第二六○號判決意旨參照）。次按，偽造關於服務或其
    他相類之證書，足以生損害於公眾或他人者，應論以刑法第
    二百十二條之偽造特種文書罪。行為人等偽造之在職證明書
    ，因該在職證明書應係關於服務之證書，則應係犯刑法第二
    百十六條、第二百十二條之行使偽造特種文書罪（最高法院
    八十六年台上字第四八一號判決意旨參照）。經查，如事實
    欄所述附表之薪資扣繳憑單係屬刑法第二百十條之私文書，
    如附表二十一編號二、附表三十一編號二、附表四十編號一
    、附表四十三編號一、附表五十二編號四所示在職證明書係
    屬刑法第二百十二條之特種文書，至如附表十一編號三所示
    鼎銊公司員工在職證明書係鼎銊公司負責人即許培民明知為
    不實之事項，登載於其業務所製作文書，應屬刑法第二百十
    五條所示業務上登載不實文書，被告戊○○、甲○○等與許
    培民、林志勇暨前揭附表所示申請人王國雄等人及「張先生
    」，共同偽造上開文書或登載不實內容於業務所製作之文書
    ，並持以向前揭銀行申辦信用貸款、現金卡，足以生損害於
    前揭公司暨負責人，及各該銀行等對於客戶信用評估之正確
    性，有如前述。是核被告戊○○、甲○○所為，係犯刑法第
    二百十六條、第二百十條之行使偽造私文書罪（就事實欄所
    示之王德生等人部分係犯刑法第二百十條之偽造私文書罪）
    ，第二百十六條、第二百十二條之行使偽造特種文書罪，第
    二百十六條、第二百十五條之行使業務上登載不實文書罪，
    第三百三十九條第一項詐欺取財罪，第三百三十九條第三項
    、第一項之詐欺取財既未遂（既、未遂情形詳見前揭附表）
    。至於其等偽造印章、印文乃屬於偽造私文書之階段行為，
    而偽造私文書、偽造特種文書之低度行為，應分別為行使偽
    造私文書、行使偽造特種文書之高度行為所吸收，均不另論
    罪。其等利用不知情之刻印店印匠偽刻「國勳國際有限公司
    」暨負責人「葉月榮」印章各一枚、「易數科技有限公司」
    暨負責人「乙○○」印章各一枚、「吉昌電器有限公司」暨
    負責人「丙○○」印章各一枚、「逸峰有限公司」暨負責人
    「丁○○」印章、「仲銊貿易有限公司」暨負責人「王國雄
    」印章各一枚，為間接正犯。被告戊○○、甲○○與林志勇
    、許培民、「張先生」及如前揭附表所示王國雄等人，就上
    開犯行分別互有犯意聯絡、行為分擔，為共同正犯。公訴意
    旨認被告戊○○、甲○○應以幫助犯論處，尚有未恰，惟起
    訴事實相同，爰依法變更起訴法條，併予敘明。其等先後多
    次行使偽造私文書、偽造私文書（未至銀行申請部分）、行
    使偽造特種文書及詐欺取財既遂、未遂罪之犯行，均時間緊
    接，所犯為構成要件相同之罪名，顯係基於概括之犯意反覆
    為之，為連續犯，依修正前刑法第五十六條各應論以連續行
    使偽造私文書、連續偽造私文書、連續行使偽造特種文書及
    連續詐欺取財既遂罪，並加重其刑。又其等所犯行使偽造私
    文書、偽造私文書、行使偽造特種文書、行使業務上登載不
    實文書、詐欺取財等犯行，目的在於使銀行對信用評估陷於
    錯誤，從而詐取信用貸款，是其等上開犯行間，分別具有方
    法、結果之裁判上一罪之牽連關係，應依修正前刑法第五十
    五條之規定，從一重之行使偽造私文書罪處斷。
(三)、原審以被告二人事證明確，予論罪科刑，固非無見。惟原判
    決就除事實欄所示之附表外，就其餘附表所示，卷內並未
    有偽造之在職證明或扣繳憑單，縱有去申請現金卡或信用卡
    ，亦無證據證明被告有偽造或行使私文書、特種文書、詐欺
    取財等犯行，原審此部分予以論罪，即有未洽。（詳如下述
    ）就附表五、十一之二、十七之二　、二十二、二十五、
    二十八、四十一、四十四所示王德生等人僅有偽造之在職證
    明或扣繳憑單，惟尚未至銀行申請，原判決逕論以行使該等
    證件，亦有未合。被告戊○○、甲○○二人上訴指摘原判決
    不當，尚非無理由。原判決既有前揭可議之處，即屬無可維
    持，應予就被告二人部分撤銷改判。爰審酌被告二人均無前
    案之犯罪紀錄，素行尚佳，參與犯行之程度，戊○○較深，
    甲○○較淺，暨渠等二人智識程度、犯罪所生對有關銀行及
    被偽造在職證明、扣繳憑單之公司所生之損害暨渠等二人於
    本院坦承犯行，態度尚佳等一切情狀，分別量處如主文第二
    、第三項所示之刑，並就甲○○部分依修正前刑法第四十一
    條第一項前段之規定諭知易科罰金之折算標準。
(四)、如附表五十五所示印文均係偽造之印文，應依刑法第二百十
    九條之規定宣告沒收，如附表五十五所示之物則係警方於九
    十二年八月十五日於鼎銊公司所扣得留存申辦資料，均屬被
    告戊○○、甲○○等人所有供渠等犯罪所用或供犯罪預備之
    物，業據被告戊○○、甲○○及林志勇等人供承在卷，應依
    刑法第三十八條第一項第二款之規定宣告沒收，至共犯「張
    先生」委請不知情之刻印店偽刻之「國勳國際有限公司」暨
    負責人「葉月榮」印章各一枚、「易數科技有限公司」暨負
    責人「乙○○」印章各一枚、「吉昌電器有限公司」暨負責
    人「丙○○」印章各一枚、「逸峰有限公司」暨負責人「丁○○」印章各一枚、「仲銊貿易有限公司」暨負責人「王國
    雄」印章各一枚，均屬偽造之印章，雖未扣案，然客觀上並
    無證據證明上揭偽造印章業已滅失，仍應依刑法第二百十九
    條之規定宣告沒收，併此敘明。
三、公訴意旨另以：就起訴書附表一之大眾銀行復興分行、二至
    四、六之泛亞銀行蘆洲分行（現更名為寶華銀行）、七之大
    眾銀行大同分行、八之大眾銀行敦化分行、九之大眾銀行、
    十二之大眾銀行敦化分行、十四之大眾銀行新生分行、十六
    之大眾銀行、十七之大眾銀行、十八之大眾銀行、十九之大
    眾銀行、萬泰銀行、二十一之大眾銀行、二十二之玉山銀行
    、台北商銀、二十三之大眾銀行新生分行、聯邦銀行台北分
    行、二十五之大眾銀行、二十六之日盛銀行、二十九、三十
    三之大眾銀行新生分行、三十四之大眾銀行新生分行、三十
    五之日盛銀行、三十七之大眾銀行新生分行、五十一、五十
    二所示（即如本件判決附表一之一、二至四、六之一、七之
    一、之二、八之一、十一之一、十三、十五之二、十六之一
    、十七之一、十八之一、之二、二十之二、二十一之一、之
    三、二十三之二、二十四之三、二十七、三十一之一、之三
    、三十二之二、三十三之二、三十五之一、之三、三十八之
    二、四十二之一、四十九、五十、五十一之二、五十二之一
    、之二）。查卷內均無相關偽造之任職公司在職證明或扣繳
    憑單可資證明，縱該等之人有去上開銀行申請，亦難認被告
    二人犯有行使偽造私文書、特種文書或詐欺取財犯行。
四、另就本件判決附表五十三熊鳳琴（即起訴書附表四十之日盛
    銀行部分）張木成等人，亦有檢附偽造之扣繳憑單等向該等
    銀行申辦現金卡或信用卡，被告二人另涉犯刑法第二百十六
    條、第二百十條之行使偽造私文書罪，行使偽造特種文書，
    第三百三十九條第一項詐欺取財罪，第三百三十九條第三項
    、第一項之詐欺取財未遂等罪嫌（既、未遂情形詳見附表五
    十三所示）。惟查，被告張木成並未以如附表五十三編號一
    所示偽造薪資扣繳憑單向萬泰銀行申請並領得現金卡，有萬
    泰銀行九十四年十月二十八日泰消訴字第○九四九九九○二
    二八九號函在卷足憑（見原審卷 (四)第九三八、九三九頁
    ）。且查無任何證據證明被告熊鳳琴曾向日盛商業銀行申辦
    現金卡，此部分不能證明被告二人犯罪。
五、從而上開三、四部分，原應為被告二人無罪之諭知，惟公訴
    意旨認此部分與前開有罪部分有連續犯之裁判上一罪關係，
    即毋庸另為無罪之諭知。
據上論斷，應依刑事訴訟法第三百六十九條第一項前段、第三百
六十四條、第二百九十九條第一項前段、第三百條、刑法第二條
第一項前段、第二十八條、第二百十六條、第二百十條、第二百
十二條、第二百十五條、第二百十九條、第三百三十九條第一項
、第三項、第三十八條第一項第二款，修正前刑法第五十六條、
第五十五條、第四十一條第一項前段，修正前罰金罰鍰提高標準
條例第二條，現行法規所定貨幣單位折算新臺幣條例第二條，刑
法施行法第一條之一，判決如主文。
本案經檢察官呂文忠到庭執行職務。
中　　華　　民　　國　　96　　年　　6 　　月　　29　　日
　　　　　　　　　刑事第十四庭   審判長法　官   陳志洋
　　　　　　　　　　　　　　　　 　　  法　官   蔡聰明
　　　　　　　　　　　　　　　　 　　  法　官   林秀鳳
以上正本證明與原本無異。
如不服本判決，應於收受送達後十日內向本院提出上訴書狀，其
未敘述上訴之理由者並得於提起上訴後十日內向本院補提理由書
（均須按他造當事人之人數附繕本）。
                                       書記官   高士童
中　　華　　民　　國　　96　　年　　6 　　月　　29　　日
附錄：本案論罪科刑法條全文
中華民國刑法第210條
（偽造變造私文書罪）
偽造、變造私文書，足以生損害於公眾或他人者，處5年以下有
期徒刑。
中華民國刑法第212條
（偽造變造特種文書罪）
偽造、變造護照、旅券、免許證、特許證及關於品行、能力服務
或其他相類之證書、介紹書，足以生損害於公眾或他人者，處1
年以下有期徒刑、拘役或3百元以下罰金。
中華民國刑法第215條
（業務上文書登載不實罪）
從事業務之人，明知為不實之事項，而登載於其業務上作成之文
書，足以生損害於公眾或他人者，處3年以下有期徒刑、拘役或5
百元以下罰金。
中華民國刑法第216條
（行使偽造變造或登載不實之文書罪）
行使第 210 條至第 215 條之文書者，依偽造、變造文書或登載
不實事項或使登載不實事項之規定處斷。
中華民國刑法第219條
（沒收之特例）
偽造之印章、印文或署押，不問屬於犯人與否，沒收之。
中華民國刑法第339條
（普通詐欺罪）
意圖為自己或第三人不法之所有，以詐術使人將本人或第三人之
物交付者，處5年以下有期徒刑、拘役或科或併科1千元以下罰金
。
以前項方法得財產上不法之利益或使第三人得之者，亦同。
前二項之未遂犯罰之。
